【裁判字號】    88,易,2256
【裁判日期】    890721
【裁判案由】    詐欺
【裁判全文】
臺灣高雄地方法院刑事判決                        八十八年度易字第二二五六號
    公訴人  臺灣高雄地方法院檢察署檢察官
    被  告  甲○○
    被  告  丙○○
右列被告等因詐欺案件，經檢察官提起公訴（八十七年度偵字第二五二０二號、第二
五五六六號），本院判決如左：
    主  文
甲○○、丙○○均無罪。
    理  由
一、公訴意旨略以：被告甲○○、丙○○係夫妻，二人共同意圖為自己不法之所有，
    於民國八十七年四月間，向告訴人丁○○及乙○○二人，佯稱渠等所開設位於高
    雄市○○○路之新造旅行社獲利甚豐，正值股東重整，希望二人加入股東會等語
    ，使告訴人二人陷於錯誤，告訴人丁○○於同年五月初，在新造旅行社分別交付
    新臺幣（下同）二十萬元及三十三萬元（起訴書誤載為三十萬元），予被告甲○○及丙○○，告訴人乙○○亦約略於前開時間，在新造旅行社，交付十五萬元予
    被告二人。詎被告二人嗣後根本未進行公司重整或其他入股動作，並逃逸無蹤，
    告訴人二人始知受騙，經告訴人二人多方尋找，被告二人始簽發以被告丙○○為
    發票人之同額支票佯退還股金搪塞，然該等支票屆期均無法兌現，因認被告二人
    涉有刑法第三百三十九條第一項詐欺取財罪嫌等語。
二、按犯罪事實應依證據認定之，無證據不得推定其犯罪事實，又不能證明被告犯罪
    者，應諭知無罪之判決，刑事訴訟法第一百五十四條、第三百零一條第一項分別
    定有明文；次按犯罪事實之認定，應憑真實之證據，倘證據是否真實尚欠明顯，
    自難以擬制推測之方法，為其判斷基礎，最高法院五十三年度臺上字第六五六號
    判例著有明文。本件訊據被告甲○○、丙○○二人，均堅決否認有何詐欺取財犯
    行，被告甲○○辯稱：八十七年四、五月間，因其經營之新造旅行社經營情況不
    佳，故向告訴人丁○○、乙○○二人，分別借款五十三萬元及十五萬元，供旅行
    社週轉使用，並無向告訴人二人佯稱新造旅行社獲利甚豐，誘使其出資入股等情
    ；被告丙○○辯稱：伊僅係將其向聯邦商業銀行申請的支票，交予被告甲○○使
    用，並未參與新造旅行社之經營，是本件自與其無關等語。
三、經查：本件公訴人之所以認被告二人涉犯刑法詐欺取財罪嫌，除據告訴人二人之
    指訴外，無非係以卷附之支票及退票理由單影本各三紙，及和解協議書影本一紙
    為其論據之基礎，告訴人二人並於告訴意旨狀中，分別指稱被告二人向其佯稱渠
    等所開設之新造旅行社獲利甚豐、績效甚佳，因正值股東重整，希望告訴人二人
    加入股東等語，惟查：
  (一)告訴人乙○○於本院調查證據時，既陳稱：伊與被告甲○○係認識二十年以上之
    朋友，被告甲○○自從來高雄後，即經常向伊調借金錢。民國八十五、八十六年
    間，因為其調借之金錢均沒有償還，約有二百萬元，伊因此知道新造旅行社經營
    情況不好，又因知道新造旅行社經營情況不佳，所以才出資幫忙。至被告丙○○
    是因為被告甲○○拿她的票子給我，所以才告她，她應不知情等語（見本院八十
    八年七月二十一日、八十八年十二月二十二日、八十九年四月二十一日訊問筆錄
    ），顯見告訴人乙○○於八十七年四、五月間，確知被告經營之新造旅行社已陷
    於經營情況不佳、業績推展不易之窘境，因而被告甲○○是否還能以「新造旅行
    社績效甚佳」為由，向其詐騙十五萬元、被告丙○○是否參與其中，即非無疑。
  (二)告訴人二人雖於本院訊問時，另均稱被告甲○○當時係向渠等二人聲稱要擴大營
    業、本件交付之款項係為入股新造旅行社之用等語，惟告訴人乙○○交付款項之
    時，即知新造旅行社經營不佳，且被告甲○○先前已積欠其約二百萬元，已如前
    述，則其竟在未經任何求證及評估下，僅因被告甲○○之說詞，即入股新造旅行
    社，顯與常理有違。又告訴人丁○○於本院訊問時，既陳稱：交付款項之時，並
    不清楚被告二人是否在新造旅行社上班，之後過了很久才發現公司經營情況不佳
    ，經我的查證被告丙○○不清楚內幕等語（見本院八十八年十二月二十二日、八
    十九年四月二十一日訊問筆錄），則其顯不甚關心新造旅行社之經營情況，因而
    其所交付之款項是否確係入股新造旅行社之用，亦非無疑。
  (三)再者，告訴人二人所交付被告甲○○之款項倘為入股金，理應具長期投資性，然
    告訴人二人除於投資不滿二月，即分別要求被告甲○○簽發以被告丙○○為發票
    人、發票日為八十七年六月九日、同年月十二日，及同年月三十日之支票三紙，
    返還前開款項，有卷附之支票影本三紙可稽，並於告訴意旨狀中，書明係因「被
    告夫妻雙雙失蹤」，然斯時新造旅行社既仍在營運，此經告訴人二人於偵查中供
    陳明確，則何以被告二人會雙雙失蹤？參酌告訴人二人於偵查時，均陳稱是入股
    新造旅行社一股是五十萬元（見八十七年十一月二十日偵訊筆錄），則告訴人乙○○交付被告甲○○之「入股金」十五萬元，經比例換算後僅為十分之三股，尚
    不足半股，如此之入股數量亦顯突兀等情，及告訴人丁○○於本院訊問時，並稱
    當初交付被告甲○○前開款項的原因，已記不太清楚，以卷附之八十七年六月二
    十二日被告甲○○出具之承諾書上載之借用五十三萬元等語為真實，本件係誤會
    等語（見本院八十九年六月七日訊問筆錄），應足認告訴人二人交付被告甲○○
    之前開款項，非屬告訴人二人所稱之入股金，而僅為被告甲○○為新造旅行社營
    業需要，向告訴人二人週轉之借款，較為可採。至於卷附之八十八年二月八日和
    解書，雖記載被告甲○○因新造旅行社拓展業務需要，向告訴人丁○○幕集資金
    五十三萬元等語，惟同日被告甲○○及告訴人丁○○另簽訂之協議書，對此點並
    無任何記載，告訴人丁○○並稱前開八十七年六月二十二日被告甲○○出具之承
    諾書為實際情況，是亦無法執此即證明被告甲○○，確曾向告訴人二人佯稱新造
    旅行社獲利甚豐、績效甚佳，而誘使告訴人二人入股，附此敘明。
  (四)本件被告甲○○既無告訴人二人所指之以新造旅行社獲利甚豐、績效甚佳為由，
    誘使告訴人二人投資入股，已如前述，且告訴人二人亦稱被告丙○○不知情，與
    被告丙○○所辯，互核相符，則自不得僅因被告甲○○簽發以其為發票人之支票
    屆期不獲兌現，即遽論被告丙○○有何詐欺取財犯行。從而，綜上所述，本件被
    告二人前開被訴涉犯刑法第三百三十九條第一項詐欺取財犯行，均屬不能證明，
    此外，本院復查無其他積極證據足資證明被告二人有何詐欺取財犯行，自應依法
    為無罪之諭知，以期適法。
據上論斷，應依刑事訴訟法第三百零一條第一項，判決如主文。
本案經檢察官鍾忠孝到庭執行職務。
中      華      民      國    八十九    年      七      月    二十一    日
                                臺灣高雄地方法院刑事第七庭
                                  審判長法  官  李璧君
                                        法  官  何悅芳
                                        法  官  劉傑民
右正本證明與原本無異。
如不服本判決，應於判決送達後十日內，向本院提出上訴狀。
                                        書記官  林豐富
中    華    民    國      八十九      年      七      月      二十一    日


司法院資訊處製作；財團法人民間司法改革基金會備份。
